臺灣臺北地方法院刑事裁定　　　　　　　　　　　八十九年度自更(一)字第三四號
　　自　訴　人　乙○○
　　被　　　告　甲○○
　　選任辯護人　徐東昇
　　　　　　　　劉緒倫
　　被　　　告　戊○○
　　　　　　　　丙○○
　　　　　　　　己○○○
　　　　　　　　丁○○
　　共　　　同
　　選任辯護人　徐東昇
　　被　　　告　庚○○
右列被告等因詐欺等案件，經自訴人提起自訴，本院於八十九年六月二十一日以八十
八年度自字第三０二號判決後，自訴人提起上訴，經台灣高等法院於八十九年八月十
四日以八十九年度上訴字第二七一四號判決撤銷原判決發回本院，本院裁定如左：
    主  文
甲○○被訴誣告部分、被告戊○○、丙○○、己○○○、丁○○、庚○○部分自訴駁
回。
    理  由
一、按法院或受命推事於自訴案件第一次審判期日前訊問及調查結果，如認為案件有
    刑事訴訟法第二百五十二條至第二百五十四條之情形者，得以裁定駁回其自訴，
    同法第三百二十六條第三項定有明文。
二、本件自訴意旨詳如自訴狀及追加自訴狀（附件）所載。
三、自訴人自訴被告甲○○、戊○○涉誣告罪嫌部分，係以被告甲○○、戊○○向臺
    灣臺北地方法院檢察署檢察官提起詐欺告訴，經臺灣臺北地方法院檢察署檢察官
    以八十七年度偵字第一五八八三號、第一五八八四號、第一八八五號、第一五八
    八六號不起訴處分為據，惟查，該案經臺灣臺北地方法院檢察署檢察官於八十八
    年二月二十六日對自訴人乙○○提起公訴，有起訴書在卷可憑，雖該案經本院以
    八十八年度易字第一二０一號判決自訴人乙○○無罪，惟按誣告罪之成立，須其
    申告內容完全出於憑空捏造，以犯人明知所訴虛偽為構成要件，若誤認有此事實
    ，或懷疑有此事實而為申告，或所告尚非全然無因，衹因缺乏積極證明致被訴人
    為不起訴處分確定者，是否構成誣告罪，尚應就其有無虛構誣告之故意以為斷，
    並非當然可以誣告罪相繩，告訴人本缺乏誣告之故意，尚難成立誣告罪名（最高
    法院二十年上字第七一七號、四十三年台上字第二五一號、四十四年台上字第八
    九二號、五十九年台上字第五八一號判例參照），該案係以缺乏積極證據證明乙○○有詐欺犯行，以不能證明犯罪判決乙○○無罪，且依該案判決載明自訴人與
    被告戊○○二人間就契約之內容並不明確，致契約之一方是否構成違約尚有解釋
    空間，有判決在卷可參，則被告甲○○、戊○○二人主觀上認自訴人違約而涉詐
    欺罪嫌，尚難以此即認其二人具有誣告犯意，且經本院於八十九年十二月二十二
    日當庭諭知自訴人補正被告甲○○、戊○○涉有誣告罪之積極證據，自訴人迄未
    補正，本案查無其他積極證據足認被告甲○○、戊○○涉有誣告罪嫌，此部分不
    能證明被告二人犯罪。
四、自訴人自訴戊○○、己○○○、丁○○、丙○○及庚○○涉犯詐欺罪嫌部分，僅
    有自訴人片面指訴，並未提出其他積極證據足認被告戊○○、己○○○、丁○○
    、丙○○、庚○○涉有詐欺犯行，經本院於八十九年十二月二十二日當庭諭知自
    訴人補正被告戊○○、己○○○、丁○○、丙○○詐欺涉有詐欺罪之積極證據，
    自訴人迄未補正，本案查無其他積極證據足認被告等涉有詐欺罪嫌，此部分不能
    證明被告四人犯罪。
五、自訴人雖於追加自訴狀自訴被告戊○○涉有背信、侵占罪嫌，被告庚○○涉有誣
    告及妨害名譽、背信罪嫌，惟經本院於八十九年十二月二十二日當庭諭知自訴人
    陳述自訴意旨，經自訴人陳明對於被告戊○○、庚○○係提起詐欺自訴，而未陳
    明自訴被告戊○○背信、侵占罪嫌部分，亦未陳明自訴被告庚○○誣告、妨害名
    譽、背信罪嫌之部分，有本院八十九年十二月二十二日訊問筆錄在卷可參，而依
    自訴人之追加自訴狀所載，僅有自訴人片面指訴被告戊○○、庚○○涉有該等犯
    行，被告庚○○亦供稱自訴人指訴並不實在，其係受害者（見本院前揭訊問筆錄
    ），經本院當庭諭知自訴人補正積極證據，自訴人迄未補正，本案查無其他積極
    證據足認被告等涉有前揭罪嫌，此不能證明被告戊○○、庚○○犯罪。
六、自訴人自訴被告戊○○犯妨害名譽罪嫌部分，雖請求傳喚證人張維智、張維華作
    證，惟查，證人張維智於八十八年自字第三０二號案前審中業已答辯陳明其未曾
    聽聞被告戊○○對自訴人有妨害名譽之言論，其亦未對自訴人有妨害名譽之言論
    ，有本院訊問筆錄及其答辯狀在卷可參，而無再予傳喚之必要。至證人張維華前
    經本院於前案八十八年自字第三０二號前審數次傳喚，均因張維華遷移不明而退
    回傳票，有送達回證在卷可參，經本院諭知自訴人補正被告犯罪之積極證據，迄
    未予補正，則自訴人聲請傳喚年藉不詳之證人張維華之部分，尚難認已提出積極
    證據證明被告戊○○犯妨害名譽罪嫌，此部分不能證明被告戊○○犯罪。
七、依照首開說明，本件自訴甲○○被訴誣告部分、被告戊○○、丙○○、己○○○
    、丁○○部分應予駁回。
八、移送併辦意旨（八十八年度偵字第九三四五號）認被告甲○○涉有誣告犯行云云
    ，（八十七年度偵字第二二０九四號）認被告戊○○涉有誣告犯行云云（八十八
    年度偵字第一二四九號）認被告戊○○涉有詐欺罪嫌云云，惟查，本案被告甲○○被訴誣告部分及被告戊○○被訴部分，業經本院裁定自訴駁回，業如前述，則
    移送併案所指被告等另涉誣告、詐欺部分，與前揭起訴經裁定自訴駁回部分，尚
    不生全部與一部之裁判上一罪關係，尚非起訴效力所及，且此部分復未經提起公
    訴，即非本院所得審究，應退由原署檢察官另為適法之處理，附此敘明。
據上論斷，應依刑事訴訟法第三百二十六條第三項、第二百五十二條第十款裁定如主
文。
中      華      民國    九十一    年      四      月     三十     日
                                      臺灣臺北地方法院刑事第九庭
                                          法  官  沈君玲
右正本證明與原本無異。
如不服本裁定，應於裁定送達後五日內向本院提出抗告狀。
                                          書記官  蔡梅蓮
中      華      民      國    九十一    年      五      月      六      日
